臺灣高等法院臺南分院刑事判決
109年度上易字第646號
上  訴  人  臺灣嘉義地方檢察署檢察官
上  訴  人  
即  被  告  紀榮桓


上列上訴人等因被告違反毒品危害防制條例案件，不服臺灣嘉義
地方法院109年度易字第496號中華民國109年8月31日第一審判決
（聲請簡易判決處刑案號：臺灣嘉義地方檢察署109年度毒偵字
第895號），提起上訴，本院判決如下：
    主  文
上訴駁回。
    理  由
一、聲請簡易判決處刑意旨略以：被告紀榮桓基於施用第二級毒
    品甲基安非他命之犯意，於民國109 年6 月22日14時許，在
    其位在嘉義縣○○鎮○○里0 鄰○○○○00號住處內，以將
    第二級毒品甲基安非他命置於玻璃球內，用火燒烤再吸食其
    煙霧之方式，施用甲基安非他命1 次。因認被告涉犯毒品危
    害防制條例第10條第2 項施用第二級毒品罪嫌等語。
二、按起訴之程序違背規定者，應諭知不受理之判決，並得不經
    言詞辯論為之，刑事訴訟法第303條第1款、第307條定有明
    文。檢察官未對被告先向法院聲請裁定送勒戒處所觀察、勒
    戒，而逕行起訴，其起訴之程序違背規定，自應諭知不受理
    之判決；又現行毒品危害防制條例第20條修法意旨，認施用
    毒品者具有「病患性犯人」特質，對於第20條第3 項及第23
    條第2 項所謂「3 年後（內）再犯」，應以「3 年」為期，
    建立「定期治療」之模式；最高法院大法庭本此意旨，於10
    9年11月18日作成109年度台上大字第3826號裁定：「109 年
    1 月15日修正公布、同年7 月15日施行之毒品危害防制條例
    第20條第3 項規定，犯第10條之罪於觀察、勒戒或強制戒治
    執行完畢釋放後，3 年後再犯第10條之罪者，適用本條前2 
    項之規定。上開所謂『3 年後再犯』，只要本次再犯（不論修
    正施行前、後）距最近1 次觀察、勒戒或強制戒治執行完畢
    釋放，已逾3年者，即該當之，不因其間有無犯第10條之罪
    經起訴、判刑或執行而受影響。」，乃目前實務之通見。
三、經查，被告前因施用毒品案件，經原審法院以96年度毒聲字
    第112 號裁定送觀察、勒戒，嗣因無繼續施用傾向，於96年
    5 月21日釋放，有臺灣高等法院被告前案紀錄表可稽；本件
    檢察官認被告於109 年6 月22日14時許，施用第二級毒品犯
    行，距其前開觀察、勒戒執行完畢釋放，已逾3 年，依109
    年7月15日修正生效之毒品危害防制條例第20條第3項規定，
    應向法院聲請裁定觀察、勒戒，始合程序規定。本件檢察官
    逕向原審法院聲請簡易判決處刑，於109年8月5日繫屬，有
    原審法院收狀戳章可參（原審嘉簡字卷第3頁），依前開說
    明，其起訴違背程序規定，應不經言詞辯論，逕為諭知不受
    理判決。
四、原審同此認定，以被告施用第二級毒品之犯行，距最近1次
    因施用毒品而經觀察、勒戒執行完畢相距已逾3 年，而諭知
    公訴不受理，核無不合。檢察官於109年9月9日上訴意旨，
    以修正後毒品危害防制條例第20條第3項「3年後再犯」之解
    釋，於「3年後3犯以上」之情形並不適用，被告於觀察勒戒
    執行完畢後，3犯施用毒品犯行，應起訴判刑云云；與最高
    法院大法庭裁定，即有不合，從而，檢察官前開之上訴，為
    無理由；另被告上訴意旨謂請求准予戒癮治療云云，本案既
    經判決不受理，自應由檢察官另依職權為適法之繼續偵查，
    此部分上訴亦無理由；爰不經言詞辯論，逕行駁回前開上訴
    。
據上論斷，應依刑事訴訟法第368條、第372條，判決如主文。
中　　華　　民　　國　　109 　年　　11　　月　　30　　日
                  刑事第四庭  審判長  法  官  郭玫利
                                      法  官  陳金虎
                                      法  官  蔡廷宜
以上正本證明與原本無異。
不得上訴。
　　　　　　　　　　　　　　　　　　　書記官  葉宥鈞
中　　華　　民　　國　　109 　年　　11　　月　　30　　日